【裁判字號】    97,訴,2805
【裁判日期】    971015
【裁判案由】    違反槍砲彈藥刀械管制條例等
【裁判全文】
臺灣臺中地方法院刑事判決              97年度訴字第2805號
公  訴  人  臺灣臺中地方法院檢察署檢察官
被      告  辛○○
輔  佐  人  庚○○
指定辯護人  本院公設辯護人  癸○○
被      告  子○○
            甲○○
            壬○○
上列被告等因妨害自由等案件，經檢察官提起公訴（97年度偵字
第7637、15010、15384號），本院判決如下：
    主    文
辛○○乘他人急迫貸以金錢，而取得與原本顯不相當之重利，處
有期徒刑參月。又乘他人急迫貸以金錢，而取得與原本顯不相當
之重利，處有期徒刑肆月。又共同私行拘禁，處有期徒刑壹年。
又共同私行拘禁，處有期徒刑壹年貳月。又共同傷害人之身體，
處有期徒刑肆月。又以脅迫使人行無義務之事，處有期徒刑捌月
。又共同意圖營利，供給賭博場所，處有期徒刑肆月；扣案之帳
冊一本沒收。應執行有期徒刑參年；扣案之帳冊一本沒收。
子○○共同私行拘禁，處有期徒刑拾月。又共同私行拘禁，處有
期徒刑壹年。又共同傷害人之身體，處有期徒刑參月。又共同意
圖營利，供給賭博場所，處有期徒刑參月；扣案之帳冊一本沒收
。應執行有期徒刑壹年拾月；扣案之帳冊一本沒收。
甲○○共同私行拘禁，處有期徒刑玖月。
壬○○共同私行拘禁，處有期徒刑拾月。又共同傷害人之身體，
處有期徒刑參月。應執行有期徒刑壹年。
辛○○被訴違反槍砲彈藥刀械管制條例部分無罪。
    犯罪事實
一、辛○○基於乘他人急迫貸以金錢，而取得與原本顯不相當重
    利之犯意，於民國九十六年十二月二十六日二十二時許，在
    其位於臺中市○區○○路一一三號之租屋處（下稱上址民族
    路租屋處），趁丑○○急需償還銀行信用卡卡債而急迫之際
    ，貸與丑○○新臺幣（下同）三萬元之借款，約定每十日為
    一期計算利息，每期利息六千元（即每一萬元利息每期為二
    千元，換算年息為百分之七百三十），且借款時先預扣第一
    期之利息，並要求丑○○提供身分證影本並簽立面額六萬元
    之本票、保管條各一張供作擔保，實際上僅交付丑○○二萬
    四千元，而收取與原本顯不相當之重利，嗣丑○○於九十七
    年一月上旬某日給付辛○○現金三萬元而清償完畢，以此方
    式取得與原本顯不相當之重利。
二、辛○○另基於重利之犯意，於九十七年一月上旬某日，在其
    上址民族路租屋處，趁己○○急需用錢之際，貸與己○○三
    萬元之借款，約定每十日為一期計算利息，每期利息六千元
    （即每一萬元利息每期為二千元，換算年息為百分之七百三
    十），且借款時先預扣第一期利息，並要求己○○提供身分
    證影本並簽立面額六萬元之本票各一張（未扣案）供作擔保
    ，實際上僅交付己○○二萬四千元，嗣辛○○按期而接續向
    己○○收取每期各六千元之利息，含預扣利息六千元在內計
    收取三期利息，己○○即無力繼續清償本息，以此方式取得
    與原本顯不相當之重利。
三、己○○無力繼續清償前揭三萬元之借款本息後，辛○○竟夥
    同子○○（綽號「阿儒」）、甲○○（綽號「阿豪」）、乙○○（綽號「阿宏」）及真實姓名年籍均不詳、綽號各為「
    滷蛋」、「凱凱」、「仔仔」等成年男子，共同基於非法剝
    奪他人行動自由並私行拘禁之犯意聯絡，於九十七年一月下
    旬某日，共同至己○○位於臺中市市○路三八號五○九室之
    居處，將己○○強押上車並帶至上址民族路租屋處，旋即共
    同以拳頭及不詳之人所有之棒球棍（未扣案）毆打己○○身
    體，致己○○身體受有瘀青之傷害（傷害部分未據己○○告
    訴），並喝令己○○另再簽立本票、保管條各五張交予辛○○，己○○並依辛○○之要求居住在上址民族路租屋處，己○○需負責看守供賭客賭博之賭博器材以抵償債務，且不得
    自由離去並對外聯繫，期間並由子○○、甲○○負責看守己○○，迄至九十七年二月上旬某日止，以此強暴、脅迫方式
    將己○○私行拘禁在上址民族路租屋處，合計約有二個星期
    之久。嗣己○○於九十七年二月上旬某日，假託欲出外工作
    還債，並利用辛○○指派真實姓名不詳之成年人帶同其外出
    工作之際趁隙逃脫。
四、辛○○受真實姓名不詳、綽號「小葉」之成年男子委託，向
    戊○○催討於八十七年間戊○○積欠「小葉」之酒債合計十
    三萬五千元（下稱前開酒債），而於九十七年一月下旬某日
    ，持戊○○前開積欠酒債所簽立之支票二張，至戊○○位於
    嘉義縣六腳鄉永賢村竹仔腳一二四號之住處催討前開酒債，
    戊○○因無力償還，遂答允由辛○○安排工作，以工資扺償
    債務，並自願隨同辛○○至上址民族路租屋處居住，惟戊○○抵達上址民族路租屋處後，辛○○與子○○、壬○○（綽
    號「胖胖」），旋共同基於私行拘禁並非法剝奪他人行動自
    由之犯意聯絡，於同年月下旬某日起，由子○○負責看守己○○，將戊○○拘禁在上址民族路租屋處，並由壬○○帶同
    戊○○至地點不詳之洗車廠工作並看管戊○○，惟因戊○○
    不會洗車，壬○○於同日即將戊○○帶回上址民族路租屋處
    繼續拘禁，辛○○為迫使戊○○以工作抵償債務，除向戊○○恐嚇稱「如果你不還的話，要把你交給別人，要把你賣到
    大陸賣器官，扣掉欠的十多萬元還能剩」、「我把你交給別
    組的人，你就知道」等語外，辛○○、子○○、壬○○又另
    行起意，事前同謀，共同基於傷害人之身體之犯意聯絡，於
    九十七年二月下旬某日至同年月下旬某日之期間中，均在上
    址民族路租屋處，由辛○○命戊○○拿臉盆半蹲、伏地挺身
    ，並推由辛○○以排尺及子○○以徒手毆打戊○○身體，接
    續多次毆打戊○○，致戊○○受有左上肢挫傷瘀青、背部瘀
    青五×二公分、臀部舊傷痕八×六公分之傷害，以此強暴、
    脅迫方式繼續戊○○拘禁在上址民族路租屋處，戊○○於同
    年三月一日，再經辛○○帶同其至由不知情之丙○○所經營
    、位於臺中市西屯區○○○○街之「威力人力工程行」工作
    ，迄至同年月二十日止之期間中，戊○○在「威力人力工程
    行」工作之大部分薪資除由丙○○逕交予辛○○領取外，期
    間戊○○之行動自由仍遭辛○○、子○○、壬○○之控制、
    監管，嗣戊○○於同年月二十日復因工作不力，復遭辛○○
    帶回上址民族路租屋處，並由子○○、壬○○看守而繼續拘
    禁之，戊○○迄至九十七年三月二十六日即後述為警救出時
    始重獲自由，其前揭遭妨害自由之期間合計約二個月。
五、辛○○為催討戊○○積欠之前開酒債，另行起意，並基於使
    人行無義務之事之犯意，明知戊○○之嫂嫂丁○○與戊○○
    積欠之前開酒債無涉，其於九十七年一月下旬某日起，著手
    撥打多次電話向丁○○恐嚇稱：倘不為戊○○代為處理前開
    酒債，換別人來處理，會傷害戊○○、將戊○○斷手斷腳等
    語，並於九十七年二月二日，至亦與戊○○共同居住在嘉義
    縣六腳鄉永賢村竹仔腳一二四號之丁○○住處，復以前揭情
    詞恐嚇丁○○，以此脅迫方式致丁○○心生畏懼，丁○○遂
    當場將現金三萬元交付辛○○，作為抵償前開酒債之用。
六、辛○○、子○○共同基於反覆實施意圖營利供給賭博場所之
    集合犯意聯絡，自九十六年十二月十六日起至九十七年三月
    二十六日即後述為警查獲時止，提供上址民族路租屋處為賭
    博場所，以麻將牌為賭具供不特定之成年賭客前往賭博財物
    ，約定賭客每打麻將一圈，可得取二百元至四百元不等之抽
    頭金，其等二人此方式以牟利。
七、嗣己○○逃離上址民族路租屋處後，其因不堪辛○○一再追
    索前開借款本息，遂於九十七年三月二十一日報警處理，並
    經警循線於同年月二十六日，在上址民族路租屋處當場查獲
    辛○○、子○○，並救出遭私行拘禁在上址民族路租屋處之
    戊○○，且扣得丑○○之身分證影本及其簽立之保管條各一
    張、己○○之身分證影本及其簽立之本票、保管條各五張、
    戊○○之機車駕駛執照、身分證各一件（已發還）及其簽立
    之支票二張、本票一張、保管條一張，暨扣得辛○○所有記
    事本（含電話聯絡表二張）、帳冊各一本、租賃契約書二本
    ，因而查悉上情。
八、案經己○○、戊○○訴由臺中警察局第三分局報請及臺灣臺
    中地方法院檢察署檢察官自動檢舉偵查起訴。
    理    由
壹、證據能力之說明：查檢察官、被告辛○○及其辯護人及被告
    子○○、甲○○、壬○○對於本判決所引用之下列供述證據
    之證據能力，於本院準備程序時均表示無意見，且於法院調
    查證據時，知有刑事訴訟法第一百五十九條第一項不得為證
    據之情形，亦未於言詞辯論終結前聲明異議，茲審酌該等言
    詞陳述及書面作成時之情況，並無不宜作為證據之情事，依
    刑事訴訟法第一百五十九條之五之規定，自得作為證據。次
    按除法律另有規定外，實施刑事訴訟程序之公務員因違背法
    定程序取得之證據，其有無證據能力之認定，應審酌人權保
    障及公共利益之均衡維護，刑事訴訟法第一百五十八之四定
    有明文。惟本案所引用之非供述證據，並無證據證明係實施
    刑事訴訟程序之公務員違背法定程序所取得，自應認均具有
    證據能力，合先敘明。
貳、有罪部分：
一、訊據被告辛○○就犯罪事實欄一即：對丑○○之重利犯行，
    及犯罪事實欄六之圖利供給賭博場所犯行，於本院審理時均
    坦承不諱，惟矢口否認有犯罪事實欄二（重利）、三（妨害
    自由）、四（妨害自由、傷害）、五（強制）之不法犯行，
    辯稱：我並無借款給己○○並收取利息之行為，因己○○另
    外積欠酒店、房東等債權人金錢，我幫酒店、房東等債權人
    向己○○討債，我是為協助己○○處理該債務才要己○○簽
    立本票及保管條，且己○○係自願至上址民族路租屋處居住
    ，其行動自由並無遭限制；又戊○○亦係自願至上址民族路
    租屋處，並外出工作償還前開酒債，我並無妨害戊○○行動
    自由或毆打傷害戊○○；我僅向丁○○說戊○○之債務可以
    的話就由我處理，丁○○是自願代戊○○償還前開酒債中之
    三萬元，我亦無打電話騷擾或恐嚇丁○○之行為等語。訊據
    被告子○○就犯罪事實欄六之圖利供給賭博場所犯行，於本
    院審理時坦白承認，惟矢口否認有犯罪事實欄三（妨害自由
    ）、四（妨害自由、傷害）之不法犯行，辯稱：我並無對己○○或戊○○妨害自由之行為，且戊○○係因睡覺時碰到我
    ，我才用腳踢戊○○，但戊○○並無受傷，我亦無毆打傷害
    戊○○等語。訊據被告甲○○矢口否認有犯罪事實欄三之妨
    害自由不法犯行，辯稱：因為己○○有積欠我任職工作處之
    店裡債務，我至上址民族路租屋處純粹是去找己○○，我非
    為辛○○之員工，我並無強押、毆打或看守己○○等妨害己○○行動自由之行為等語。訊據被告壬○○矢口否認有犯罪
    事實欄四之妨害自由不法犯行，辯稱：我印象中僅因戊○○
    肚子餓，我有帶戊○○去吃飯，我並未毆打傷害戊○○，亦
    無強迫戊○○去工作等妨害戊○○行動自由之行為等語。經
    查：
  (一)被告辛○○就犯罪事實欄一、二即：對證人丑○○、己○○
    之重利犯行，業據證人丑○○、己○○於警詢時均證述明確
    ，且經證人己○○於檢察官訊問時結證綦詳。此外，並有被
    告承租上址民族路租屋處之租賃契約書二本、證人丑○○之
    身分證影本及其簽立之保管條各一張、證人己○○之身分證
    影本及其簽立之本票、保管條各五張扣案可證（見警卷一○
    一至一○九、一四七、一四八頁）。再參以被告辛○○分別
    貸與證人丑○○、己○○各三萬元之借款，被告辛○○與證
    人丑○○、己○○均係約定以每十日為一期計算利息，利息
    每期為六千元（即每一萬元利息每期為二千元），則換算年
    息高達百分之七百三十，顯均屬與原本顯不相當重利，衡情
    證人丑○○、己○○倘非均各急需現金週轉，確均有急迫情
    形，以現今一般銀行借貸市場行情（如定期存款利息僅有年
    利率百分之三以下，貸款部分以現金卡為例，利息亦不得超
    過年利率百分之二十）觀之，自無可能會以年息高達百分之
    七百三十之高利率向被告辛○○借貸前揭三萬元。況證人丑
    ○○係急需償還銀行信用卡卡債始向被告辛○○借款，亦據
    證人丑○○於警詢時證述明確，則被告辛○○確分別乘證人
    丑○○、己○○急迫之際貸與金錢，而取得前揭與原本顯不
    相當之重利，實堪認定。從而，足認被告辛○○就犯罪事實
    欄一即：對證人丑○○重利犯行之自白確與事實相符，被告
    辛○○否認犯罪事實欄二即對證人己○○之重利犯行，顯係
    事後卸責之詞，不足採信。
  (二)就犯罪事實欄三即：證人己○○遭妨害自由部分：
  1.被告辛○○、子○○、甲○○對證人己○○之前揭妨害自由
    犯行，業據證人己○○於警詢時證述及於檢察官訊問時結證
    綦詳。此外，並有證人己○○之身分證影本及其簽立之本票
    、保管條各五張扣案可證（見警卷一○一至一○九頁）。
  2.且觀諸扣案之記事本（含電話聯絡表二張，見警卷一六九至
    一九七頁），其中一頁內容載明：公司要保持清潔、沒重要
    事別約在公司以免公司被釘、戊○○不准（誤寫為「準」）
    在樓下逗留、戊○○上下班要有人接送、不准（誤寫為「準
    」）在我座位上吸煙、早上開始要抓阿瑩抓到直接處理等語
    （見警卷一七四頁）。再參以前開記事本中之電話聯絡表二
    張及部分記事內容（見警卷一六九、一七○、一七八、一八
    四至一八八頁），可知其內容除註明「公司電話」等語並臚
    列「董事長」、「總經理」等職稱外，亦同時載明被告子○○之綽號即「阿儒」、同案被告乙○○之綽號即「阿宏」及
    綽號「滷蛋」、「凱凱」、「仔仔」等人之聯絡電話，復記
    載與被告子○○、甲○○、同案被告乙○○等人間之金錢明
    細資料。又前開記事本係被告辛○○所有，前開記事本內容
    亦係由被告辛○○所親自書寫乙節，業據被告辛○○於本院
    審理時陳明在卷（見本院卷三五、一二八頁），且被告辛○○自稱為該公司之董事長乙節，亦據被告辛○○於檢察官訊
    問時供承在卷（見偵查卷三九頁），顯見被告辛○○與被告
    、子○○、甲○○、乙○○、「滷蛋」、「凱凱」、「仔仔
    」等人間，顯係公司董事長與部屬間之關係，而由被告辛○○以命令其部屬語氣而書寫指示「早上開始要抓阿瑩抓到直
    接處理」之內容以觀，足認證人己○○確有前揭遭被告辛○○、子○○、甲○○、同案被告乙○○及「滷蛋」、「凱凱
    」、「仔仔」等人共同妨害自由之事實甚明。
  3.況被告辛○○、子○○與證人己○○間互無任何怨隙乙節，
    業據被告辛○○、子○○分別於警詢時自陳明確（見警卷十
    八、三一頁），益見證人己○○顯無故為攀誣構陷而為前揭
    不利被告辛○○、子○○證述之可能。是證人己○○前揭於
    警詢及於檢察官訊問時不利被告辛○○謝、子○○、甲○○
    之證述，足堪憑採。
  (三)就犯罪事實欄四即：證人戊○○遭妨害自由、傷害部分：
  1.被告辛○○、子○○、壬○○對證人戊○○之前揭妨害自由
    及傷害之犯行，業據證人戊○○於警詢時證述及於檢察官訊
    問時結證綦詳。此外，並有證人戊○○簽立之支票二張、本
    票一張、保管條一紙扣案可證，及贓物認領保管單一張（即
    扣案證人戊○○之駕駛執照、身分證各一件，嗣已發還證人
    戊○○）、證人戊○○遭妨害自由之錄影翻拍相片六張、證
    人戊○○受有前揭傷害之行政院衛生署臺中醫院九十七年三
    月二十六日驗傷診斷書一張附卷可憑（見警卷一○○、五二
    至五五頁）。
  2.證人戊○○嗣於本院審理時雖翻異前詞並證稱：我在上址民
    族路租屋處期間可以自由進出，沒有人控制我的行動自由，
    我並無被打而受傷等語。惟參諸證人戊○○於本院審理時同
    時結證：我都在上址民族路租屋處看電視，不要跑掉就好了
    ，不要無緣無故的失蹤；我住在「威力人力工程行」的宿舍
    沒有人看住我，我不會亂跑；我在檢察官訊問時作證時說在
    上址民族路租屋處有被毆打，但是好像是打玩的，有半蹲，
    只是好玩的，有交互蹲跳，我不願意但是還是要跳，我在那
    邊可以出去，但是要回去，不可以跑掉，我在檢察官訊問時
    作證講的是實在；我在檢察官訊問時作證說「如果你不還的
    話，要把你交給別人，要把你賣到大陸賣器官，扣掉欠的十
    多萬元還能剩」、「我把你交給別組的人，你就知道」等語
    ，是他們嚇唬我的，我會怕等語（見本院卷一○三、一○四
    頁），足見證人戊○○一方面仍肯認其於檢察官訊問時結證
    之內容為屬事實經過，另方面其於本院審理時證稱關於其不
    可以自行跑掉之情形下而未遭他人控制行動自由、其遭毆打
    是打玩的、半蹲是好玩的等情，至與常情相違，堪認證人戊○○嗣於本院審理時翻異前詞所為有利被告辛○○、子○○
    、壬○○之證述，顯係擔心日後再遭報復所為迴護被告等人
    不實之虛詞，委無可採。且查：
    (1)被告辛○○係因證人戊○○積欠債務、無力償還，而將證
      人己○○拘禁在上址民族路租屋處，且證人戊○○遭拘禁
      在上址民族路租屋處期間，被告子○○曾以徒手毆打證人
      戊○○，並負責拘禁看守證人戊○○，期間被告辛○○並
      逼迫證人戊○○工作賺錢償還債務等情，業據被告子○○
      於警詢時供承明確（見警卷三○頁），足見被告子○○嗣
      於偵查及本院審理時以前揭情詞置辯，為屬事後飾卸之詞
      ，自無可採。
    (2)觀諸被告壬○○於偵查中供稱：我沒有見過戊○○；我沒
      有去過臺中寧夏路的那間人力仲介公司等語（見偵查卷一
      六八、一六九頁），核與前開卷附錄影翻拍之相片一張（
      見警卷五五頁）顯示被告壬○○帶同證人戊○○上車之情
      節不符，則被告壬○○嗣於本院審理時再翻異前詞而改以
      其係因證人戊○○肚子餓而帶其去吃飯等語置辯，顯亦係
      事後圖卸己責之詞，不足採信。
    (3)又參諸扣案之前開記事本所載被告辛○○書寫之內容及被
      告辛○○前揭供承情節（即前揭第(二)、2.點理由），可知
      被告壬○○（即綽號「胖胖」）亦同係被告辛○○所稱公
      司之其中一部屬，再參以前開記事本中之一頁內容併載明
      ：戊○○不准（誤寫為「準」）在樓下逗留、戊○○上下
      班要有人接送等語，亦如前述，則由被告辛○○以命令語
      氣對於兼括被告子○○、壬○○等部屬而書寫指示「戊○○不准在樓下逗留」、「戊○○上下班要有人接送」之內
      容以觀，益見被告辛○○、子○○、壬○○以證人戊○○
      之行動自由並無遭妨害、得自由離去上址民族路租屋處等
      語置辯，顯與事實不符，委無可採。
    (4)再者，被告辛○○、子○○與證人戊○○間，互無任何怨
      隙乙節，業據被告辛○○、子○○分別於警詢時自陳明確
      （見警卷十八、三一頁），益見證人戊○○於警詢及於檢
      察官訊問時，顯無故為攀誣構陷而為前揭不利被告辛○○
      、子○○、壬○○證述之可能。是證人戊○○確有遭被告
      辛○○、子○○、壬○○前揭共同妨害自由及傷害之事實
      ，實堪認定。
  3.至證人戊○○於九十七年三月一日起至同年月二十日止之期
    間中，係在證人丙○○所經營位於臺中市○○路之「威力人
    力工程行」工作，且證人戊○○於此段期間係居住在「威力
    人力工程行」之宿舍，固據證人丙○○於本院審理時結證在
    卷。然證人戊○○於前揭期間中實際工作五日（四日全日工
    、一日係半日工）所應領取之薪資（全日工係每日九百五十
    元，半日工係每日五百元）即合計四千三百元中之約三千元
    ，均係由證人丙○○分數次直接交予被告辛○○，且證人戊○○因工作不力，經證人丙○○通知被告辛○○後，被告辛○○等人旋即至「威力人力工程行」處當場辱罵證人戊○○
    並互為拉扯等情，亦據證人丙○○於本院審理時同時結證明
    確（見本院卷一○八至一一○頁），且佐以證人戊○○雖住
    在「威力人力工程行」之宿舍，惟其仍不會亂跑乙節，復據
    證人戊○○於本院審理時結證在卷，已如前述，顯見證人戊○○前揭於「威力人力工程行」處工作期間中，其行動自由
    實質上顯仍遭被告辛○○、子○○、壬○○等人之監控及掌
    握，自無從以此作為解免被告辛○○、子○○、壬○○對證
    人戊○○之非法剝奪行動自由罪責之憑據。
  (四)被告辛○○就犯罪事實欄五即對：丁○○之強制犯行，屢據
    證人丁○○於警詢時證述及於檢察官訊問時、本院審理時均
    結證綦詳，互核情節大致相符。此外，並有被告辛○○書立
    確有自證人丁○○處收受現金三萬元之收據一張附卷足憑（
    見偵查卷四八頁）。且參諸證人丁○○於本院審理時明確結
    證：戊○○報我的手機給辛○○，辛○○就打電話我，辛○○叫我幫戊○○還錢，說欠十三萬多，說給七萬元事情就算
    了，辛○○一直打電話給我並要我幫戊○○還錢，辛○○說
    如不處理換別人來，會傷害戊○○，會把戊○○斷手斷腳，
    戊○○會怎麼死的不知道，我當時聽到會害怕，所以就給辛○○三萬元；該三萬元不是我自願給辛○○的；因為辛○○
    一直打電話來，我快崩潰了，所以就拿三萬元給辛○○；辛○○說如換別人來就不是這樣子，戊○○會斷手斷腳、怎麼
    死的不知道，這些話辛○○在我家及電話中都有對我這樣說
    等語（見本院卷一○六、一○七頁），衡情證人丁○○非前
    開酒債之債務人，且其與被告辛○○無任何宿怨之情形下，
    足認證人丁○○亦無甘冒偽證重罪之風險，無故攀誣構陷被
    告辛○○之可能。是被告辛○○前開所辯，顯係事後飾卸之
    詞，委無可採。
  (五)被告辛○○、子○○就犯罪事實欄六之圖利供給賭博場所犯
    行，且上址民族路租屋處確有經營賭場乙節，亦據證人己○○於檢察官訊問時結證在卷（見偵查卷八六頁），此外，復
    有記載賭博抽頭收支情形之帳冊一本扣案可證（見警卷一九
    八至二二一頁）及為警查獲時上址民族路租屋處內之現場相
    片二張附卷可按（見警卷二二八、二二九頁），足認被告辛○○、子○○前揭自白確均與事實相符。
  (六)綜上所述，被告辛○○、子○○、甲○○、壬○○前開所辯
    ，顯均係事後卸責之詞，不足採信。本案事證明確，被告辛○○、子○○、甲○○聲請傳喚證人己○○與之對質部分，
    經本院二次合法傳喚證人己○○，證人己○○均無正當理由
    而未於審判期日到庭且經警拘提未獲，此觀卷附送達證書二
    紙及臺灣彰化地方法院檢察署九十七年十月二日彰檢良敏九
    十七助字第四九七號覆本院函甚明，自無再予傳訊證人己○○之必要，是被告辛○○、子○○、甲○○、壬○○前揭犯
    行，均堪認定，應依法論科。
二、論罪科刑：
  (一)按刑法第三百四十四條之重利罪屬結果犯，該罪之成立以行
    為人取得與原本顯不相當之重利結果為前提，而「取得」與
    原本顯不相當之重利，係指行為人已由借貸人一方獲得該顯
    不相當之重利者而言，至取得利息之時期究於借貸時同時扣
    取或按日按月交付、已取得利息之多寡及次數，皆非所問。
    本案被告辛○○分別貸與被害人丑○○、己○○前揭各三萬
    元之借款，且已各收取為屬利息之金錢，有如前述，則被告
    辛○○自各已取得與原本顯不相當之重利，均為刑法第三百
    四十四條重利罪之既遂犯，至於借款之原本是否已回收，則
    與本罪之既遂無涉，是被告貸與予被害人己○○之前揭借款
    本金部分縱使尚未收回，亦仍屬重利罪既遂（參見臺灣高等
    法院臺中分院九十七年度上易字第三五三號刑事判決，亦同
    此旨）。是核被告辛○○就犯罪事實欄一、二之犯行（即被
    害人丑○○、己○○部分），均係犯刑法第三百四十四條之
    乘他人急迫貸以金錢，而取得與原本顯不相當之重利罪（下
    稱重利罪）；被告辛○○、子○○、甲○○就犯罪事實欄三
    之犯行（即被害人己○○部分），均係犯刑法第三百零二條
    第一項之私行拘禁罪；被告辛○○、子○○、壬○○就犯罪
    事實欄四之犯行（即被害人戊○○部分），均係犯刑法第三
    百零二條第一項之私行拘禁罪、第二百七十七條第一項之傷
    害罪；被告辛○○就犯罪事實欄五之犯行（即被害人丁○○
    部分），係犯刑法第三百零四條第一項之以脅迫使人行無義
    務之事罪（下稱強制罪）；被告辛○○、子○○就犯罪事實
    欄六之犯行，均係犯刑法第二百六十八條之意圖營利供給賭
    博場所罪。
  (二)被告辛○○貸與前揭三萬元借款予被害人己○○後雖有收取
    多期利息之行為，又被告辛○○、子○○、壬○○於九十七
    年二月下旬期間雖接續多次在上址民族路租屋處毆打被害人
    戊○○成傷，然時地均分別密切接近，侵害相同法益，堪認
    前揭數次對被害人己○○收取利息及數次毆打被害人戊○○
    成傷行為之獨立性均極為薄弱，依一般社會健全觀念，在時
    間差距上，均難以強行分開，在刑法評價上，以視為數個舉
    動之接續施行，核屬接續犯，分別僅成立一個重利罪及傷害
    罪，應認各為包括的一罪。次按刑法第三百零二條第一項所
    謂以非法方法剝奪人之行動自由，係指以私禁外之非法方法
    ，妨害其行動自由而言；若將被害人拘禁於一定處所，繼續
    較久之時間，而剝奪其行動自由，仍屬私行拘禁（最高法院
    八十五年度臺上字第四五一四號判決意旨參照）。本案被害
    人己○○、戊○○分別於前揭期間中，曾遭拘禁在上址民族
    路租屋處內，有如前述，自已該當刑法私行拘禁之構成要件
    。又刑法第三百零二條第一項所稱之私行拘禁，係以非法方
    法剝奪人行動自由之例示規定；而該條項所謂之以其他非法
    方法剝奪人行動自由，則係對前述私行拘禁之補充規定；若
    行為人係將被害人私行拘禁，前開條項既有處罰之明文規定
    ，依主要規定優於補充規定之原則，自不應再宣告補充規定
    之罪名。則本案被害人己○○遭強押上車、其行動自由遭剝
    奪後，進而遭私行拘禁在上址民族路租屋處，及被害人戊○○遭私行拘禁在上址民族路租屋處，期間中雖曾另至「威力
    人力工程行」工作，惟其其行動自由仍遭剝奪等情以觀，自
    應各僅論以私行拘禁罪。次按實施私行拘禁之行為人未將受
    拘禁之被害人釋放回復其自由以前，其私行拘禁之犯罪行為
    係仍繼續進行中，並未終止，多次更換拘禁地點，對其犯罪
    之成立，犯罪之個數、刑罰之輕重，均無影響；又刑法第三
    百零二條第一項之妨害自由罪，係行為繼續而非狀態繼續，
    即自剝奪被害人之行動自由起至回復其行動自由為止，均在
    犯罪行為繼續進行之中（最高法院七十二年度臺上字第七三
    二○號、七十四年度臺上字第三六○五號判決意旨參照）。
    則本案被害人己○○、戊○○行動自由遭剝奪後迄至回復其
    等行動自由為止，其等二人之遭私行拘禁犯罪行為均繼續進
    行之中，應僅各論以一私行拘禁罪。再按刑法第三百零二條
    第一項及第三百零四條第一項之罪，其所保護之法益均為被
    害人之自由，而私行拘禁，即不外以強暴、脅迫為手段，其
    罪質本屬相同，惟第三百零二條第一項之法定刑，既較第三
    百零四條第一項為重，則以私行拘禁之方法妨害人自由，縱
    其目的在使人行無義務之事，或妨害人行使權利，仍應逕依
    第三百零二條第一項論罪，並無適用第三百零四條第一項之
    餘地（最高法院二十九年上字第三七五七號判例意旨參照）
    ；次按刑法第三百零二條之妨害自由罪，原包括私禁及以其
    他非法方法剝奪人之行動自由而言，所謂非法方法，當包括
    強暴脅迫等情事在內，縱其所為，合於刑法第三百零五條恐
    嚇危害安全之情形，仍應視為剝奪行動自由之部分行為，非
    低度之恐嚇危害安全罪，為高度之剝奪行動自由罪所吸收（
    最高法院七十四年臺上字三四○四號判例意旨參照）。則被
    害人己○○遭被告辛○○、子○○、甲○○以前揭強暴、脅
    迫方式遂行私行拘禁之犯行，及被害人戊○○遭被告辛○○
    、子○○、壬○○以前揭強暴、脅迫方式遂行私行拘禁之犯
    行，自應各僅論以一刑法第三百零二條第一項之私行拘禁罪
    。公訴意旨就犯罪事實欄三、四之犯行部分，認為刑法第三
    百零二條第一項之妨害自由罪、刑法第三百零四條第一項之
    強制罪間，為屬想像競合犯關係，容有未洽，附此敘明。再
    者，按刑事法若干犯罪行為態樣，本質上原具有反覆、延續
    實行之特徵，立法時既予特別歸類，定為犯罪構成要件之行
    為要素，則行為人基於概括之犯意，在密切接近之一定時、
    地持續實行之複次行為，倘依社會通念，於客觀上認為符合
    一個反覆、延續性之行為觀念者，於刑法評價上，即應僅成
    立一罪。學理上所稱「集合犯」之職業性、營業性或收集性
    等具有重複特質之犯罪均屬之，例如經營、從事業務、收集
    、販賣、製造、散布等行為概念者（參見最高法院九十五年
    度臺上字第一○七九號、九十五年度臺上字第三九三七號、
    九十五年度臺上字第四六八六號刑事判決，亦同此旨），則
    被告辛○○、子○○以提供上址民族路租屋處之固定賭博場
    所，供不特定賭客賭博以營利，其行為顯具有反覆性，揆諸
    前揭判決意旨，其於刑法評價上，應認係集合多數犯罪行為
    而成立之獨立犯罪型態之「集合犯」，僅成立一罪。
  (三)被告辛○○、子○○、甲○○及同案被告乙○○、共犯「滷
    蛋」、「凱凱」、「仔仔」間，就犯罪事實欄三即：對被害
    人己○○之妨害自由犯行；被告辛○○、子○○、壬○○間
    ，就犯罪事實欄四即：對被害人戊○○之妨害自由犯行；被
    告辛○○、子○○間，就犯罪事實欄六之意圖營利供給賭博
    場所犯行，均互有犯意聯絡、行為分擔，分別為共同正犯。
    又被告辛○○、子○○、壬○○以自己共同犯罪之意思，事
    前同謀，推由被告辛○○、子○○實行毆打傷害被害人戊○○之行為，其等三人自亦均為共同正犯。
  (四)被告辛○○就犯罪事實欄一、二即：分別對不同被害人丑○○、己○○之二次重利犯行，犯罪事實欄三之妨害自由犯行
    ，犯罪事實欄四之妨害自由犯行、傷害犯行，犯罪事實欄五
    之強制犯行及犯罪事實欄六之意圖營利供給賭博場所犯行等
    上開七罪間，犯意各別、行為互殊；被告子○○就犯罪事實
    欄三之妨害自由犯行，犯罪事實欄四之妨害自由犯行、傷害
    犯行及犯罪事實欄六之意圖營利供給賭博場所犯行等上開四
    罪間，犯意各別、行為互殊；被告壬○○就犯罪事實欄四之
    妨害自由犯行、傷害犯行等上開二罪間，犯意各別、行為互
    殊，各應予分論併罰。公訴意旨認為被告辛○○、子○○、
    壬○○間，就犯罪事實欄四即對戊○○之妨害自由及傷害犯
    行間，為屬想像競合犯關係，容有未洽，併予敘明。
  (五)公訴意旨雖認為被告子○○前因違反職役職責案件，經軍事
    法院判處有期徒刑十月確定，嗣經減刑為有期徒刑五月，已
    於九十六年七月十六日執行完畢，就本案各罪犯行成立累犯
    。惟按被告犯有應併合處罰之數罪，經法院分別判處有期徒
    刑確定，其中一罪之有期徒刑先執行期滿後，法院經檢察官
    之聲請，以裁定定其數罪之應執行刑確定後，其在未裁定前
    已先執行之有期徒刑之罪，因嗣後合併他罪定應執行刑之結
    果，檢察官所換發之執行指揮書，係執行應執行刑，其前已
    執行之有期徒刑部分，僅應予扣除，而不能認為已執行完畢
    （最高法院七十六年度臺非字第一二八號、九十一年度臺非
    字第三二八號、九十三年度臺非字第二九八號判決意旨參照
    ）。查被告子○○前因違反職役職責案件，經軍事法院判處
    有期徒刑十月確定，嗣經減刑為有期徒刑五月，如易科罰金
    ，以銀元三百元即新臺幣九百元折算一日確定，其另因詐欺
    案件，經本院以九十六年度易字第四四三四號判處有期徒刑
    二月，如易科罰金，以銀元三百元即新臺幣九百元折算一日
    ，並於九十七年一月十八日判決確定後，嗣於被告子○○為
    本案犯行後，始經本院於九十七年三月十八日以九十七年度
    聲字第九八九號就上開二罪裁定執行刑為有期徒六月，如易
    科罰金，以銀元三百元即新臺幣九百元折算一日，並於九十
    七年五月九日裁定確定等情，有本院九十六年度易字第四四
    三四刑事判決、本院九十七年度聲字第九八九號刑事裁定、
    臺灣高等法院被告前案紀錄表及臺灣臺中地方法院檢察署刑
    案資料查註紀錄表附卷可稽，是被告子○○就本案各罪犯行
    ，自不構成累犯，公訴意旨此部分容有誤會，附此敘明。
  (六)爰審酌被告四人均時值青壯，被告辛○○不思以合法途徑牟
    取利益，其利用被害人丑○○、己○○急迫用錢之際，以高
    利貸予現款而為本案重利犯行，且其與被告子○○共同圖利
    提供賭博場所之犯行，已危害社會善良風俗及社會秩序之維
    持，又被告辛○○為催討債務，不思循正當合法途徑尋求救
    濟，除自己對被害人丁○○為前揭強制犯行外，並與被告子
    ○○、甲○○共同對被害人丑○○為前揭妨害自由犯行，且
    與被告子○○、壬○○共同對被害人戊○○為前揭妨害自由
    、傷害犯行，犯罪手段至非平和，嚴重影響社會治安、蔑視
    法治，惡性均屬非輕，再兼衡酌被告辛○○犯後對於被害人
    丑○○之前揭重利犯行，及被告辛○○、子○○犯後對於前
    揭圖利供給賭博場所之犯行，尚知能直承犯行，惟被告辛○○、子○○就前揭其餘犯行及被告甲○○、壬○○就本案犯
    行，犯後均仍飾詞卸責、未見悔意，犯罪後態度不佳，及被
    告辛○○就前揭對被害人己○○之妨害自由犯行、對被害人
    戊○○之妨害自由、傷害犯行及意圖營利供給賭博場所犯行
    ，與其他同案被告相較顯均居於主導之地位，被告四人之素
    行【被告辛○○甫因贓物案件，經法院判處有期徒刑二月、
    得易科罰金並緩刑二年確定，於本案行為時尚在緩刑期間內
    ；被告子○○前有違反職役職責之軍法前科外，並有因妨害
    兵役、詐欺等案件經法院判處罪刑之刑事犯罪紀錄；被告甲○○前有因偽造文書、詐欺等案件經法院判處罪刑之刑事犯
    罪紀錄（未構成累犯）；被告壬○○先前則無任何刑事犯罪
    紀錄等情，被告子○○部分有如前述外，並有臺灣高等被告
    前案紀錄表附卷可按】，暨被告四人犯罪之動機、智識程度
    、被害人丑○○、己○○、丁○○所受金錢損害之多寡、被
    害人己○○、戊○○遭妨害自由期間之長短、被害人戊○○
    所受之傷勢、被告四人迄今未與被害人達成和解並賠償損害
    等一切情狀，分別量處如主文所示之刑，並就被告辛○○、
    子○○、壬○○分別定其應執行之刑，以示懲儆。
  (七)沒收之諭知：
  1.按共同正犯因相互間利用他人之行為，以遂行其犯意之實現
    ，本於責任共同之原則，有關沒收部分，對於共犯間供犯罪
    所用之物，自均應為沒收之諭知（參見最高法院八十六年度
    臺上字第六二七八號判決、八十九年度臺上字第六九四六號
    判決，均同此旨）。扣案之帳冊一本，係被告辛○○、子○○供前揭圖利提供賭博場所犯行所用之物，有如前述，且該
    帳冊為屬被告辛○○所有之物，亦據被告辛○○陳明在卷，
    本於責任共同之原則，爰依刑法第三十八條第一項第二款之
    規定，於被告辛○○、子○○此部分宣告刑及其應執行刑之
    主文項下，併予均宣告沒收。
  2.又扣案之被害人丑○○身分證影本及其簽立之保管條各一張
    、被害人己○○之身分證影本及其簽立之本票、保管條各五
    張、被害人戊○○簽立之支票二張、本票一張、保管條一張
    ，為屬被害人丑○○、己○○積欠被告辛○○前開借款及被
    害人戊○○積欠前開酒債之債權憑證，且前開物品並非被告
    辛○○因犯罪所得之物，亦非屬必要沒收之物，爰均不另為
    沒收之諭知。再者，扣案之記事本（含電話聯絡表二張）一
    本及被告辛○○承租上址民族路租屋處之租賃契約書二本，
    其中前開租賃契約書部分，僅係證明被告辛○○有承租上址
    民族路租屋處之事實；其中前開記事本部分，則係證明被告
    辛○○等人有為犯罪事實欄三、四犯行之證據，尚非被告辛○○直接供犯罪事實欄三、四之妨害自由、傷害等犯行所用
    之物，爰不予宣告沒收，附此敘明。
  4.就犯罪事實欄三之被害人己○○遭毆打所用之棒球棍一支，
    雖係被告辛○○、子○○、甲○○供犯罪事實欄三犯行所用
    之物，惟未據扣案，且無積極證據證明係屬被告辛○○、子
    ○○、甲○○、同案被告乙○○或共犯「滷蛋」、「凱凱」
    、「仔仔」所有之物或係違禁物，自無從宣告沒收。
  5.另扣案之改造手槍二支及金屬彈殼四顆（即後述第參點理由
    所述之甲、乙改造手槍各一枝及彈殼四顆），及案外人黃家
    常簽立之本票五張、陳文忠簽立之支票一張、廖年順簽立之
    本票十張、林大棠簽立之本票一張、林大棠立具之保管條一
    張、林大棠身分證影本一張、高建國簽立之支票影本一張、
    周秀霞簽立之支票二張、汪慰華簽立之支票一張、郭川鋒簽
    立之支票一張、高錦雀簽立之支票一張、鄭良賢土地所有權
    狀一張、鄭良賢身分證影本一張、陳福見簽立之支票影本三
    張、孫一平簽立之本票一張、呂秋松簽立之支票一張、陳英
    俊簽立之本票一張、陳英俊身分證影本一張、陳英俊立具之
    保管條一張、林朝卿之身分證影本一張、林朝卿立具之保管
    條一張、陳珮鈴簽立之支票一張、沈鳳晃簽立之支票三張、
    黃義興簽立之本票一張、黃義興及黃惠嬌身分證影本一張、
    吳哲鈜簽立之本票一張、張國正簽立之本票二十二張、姜治
    國簽立之支票影本四張、林佩卿簽立之借據二張、葉孫達之
    存款憑條影本十一張、葉孫達匯款申請書五章、劉文宏身分
    證影本一張、劉文宏所開立之本票影本一張、電腦主機一臺
    、空白本票四本及現金三萬四千一百元，均無證據證明與被
    告四人前揭犯行有關，自無從併予宣告沒收，附此敘明。
參、無罪部分：
一、公訴意旨另以：被告辛○○明知可發射子彈具有殺傷力之改
    造手槍及屬於彈藥主要組成零件之非制式金屬彈殼，為屬槍
    砲彈藥刀械管制條例所列管禁止持有之物，未經主管機關許
    可，不得持有之，其竟基於持有可發射子彈具有殺傷力之改
    造手槍及彈藥主要組成零件之犯意，於九十一年間某日，在
    臺中市○○路附近，未經許可，向不詳人士購得均係仿ＣＯ
    ＬＴ廠ＭＫＩＶ型半自動手槍製造之可發射子彈具有殺傷力
    之改造手槍二支（其中一支改造手槍含彈匣二個，槍枝管制
    編號為0000000000號，下稱前開甲改造手槍；其
    中一支改造手槍不含彈匣，槍枝管制編號為0000000
    000號，下稱前開乙改造手槍）及屬於彈藥主要組成零件
    之非制式金屬彈殼四顆（下稱前開彈殼四顆）後，旋自該日
    起至九十七年三月二十六日即本案為警查獲時止，將之均置
    放在其上址民族路租屋處而同時持有之。因認被告辛○○涉
    犯違反槍砲彈藥刀械管制條例第八條第四項之未經許可持有
    可發射子彈具有殺傷力之改造手槍罪嫌及同條例第十三條第
    四項之未經許可持有彈藥之主要組成零件罪嫌等語。
二、按犯罪事實應依證據認定之，無證據不得認定犯罪事實，又
    不能證明被告犯罪者，應諭知無罪之判決，刑事訴訟法第一
    百五十四條第二項、第三百零一條第一項分別定有明文。又
    事實之認定，應憑證據，如未能發現相當證據，或證據不足
    以證明，自不能以推測或擬制之方法，以為裁判基礎（最高
    法院著有四十年臺上字第八六號判例意旨參照）。又認定犯
    罪事實，所憑之證據，雖不以直接證據為限，間接證據亦包
    括在內，然無論直接或間接證據，其為訴訟上之證明，須於
    通常一般之人均不致於有所懷疑，而得確信其為真實之程度
    者，始得據之為有罪之認定，倘其證明尚未達到此一程度，
    而有合理性懷疑之存在時，即無從為有罪之認定（最高法院
    七十六年臺上字第四九八六號判例意旨參照）。且按被告或
    共犯之自白，不得作為有罪判決之唯一證據，仍應調查其他
    必要之證據，以察其是否與事實相符，刑事訴訟法第一百五
    十六條第二項定有明文。而依刑事訴訟法第一百六十條第一
    項規定：檢察官就被告犯罪事實，應負舉證責任，並指出證
    明之方法。因此，檢察官對於起訴之犯罪事實，應負提出證
    據及說服之實質舉證責任。倘其所提出之證據，不足為被告
    有罪之積極證明，或其指出證明之方法，無從說服法院以形
    成被告有罪之心證，基於無罪推定之原則，自應為被告無罪
    判決之諭知（最高法院九十二年臺上字第一二八號判例意旨
    參照）。
三、公訴人認被告辛○○涉犯前揭違反槍砲彈藥刀械管制條例第
    八條第四項、第十三條第四項之罪嫌，無非係以：(一)被告辛○○之供述；(二)扣案之前開甲、乙改造手槍及前開彈殼四顆
    ；(三)卷附內政部警政署刑事警察局（下稱刑事警察局）九十
    七年五月二日刑鑑字第○九七○○四九六九九號槍彈鑑定書
    一件，為其所憑之論據。訊據被告辛○○固坦承其於前揭時
    地，購得前開甲、乙改造手槍及前開彈殼四顆後，旋自該日
    起至九十七年三月二十六日即本案為警查獲時止，將之均置
    放在其上址民族路租屋處而同時持有之事實，惟堅決否認有
    何前揭妨害兵役之不法犯行，辯稱：前開甲、乙改造手槍之
    槍機、槍管都是塑膠的，前開彈殼四顆亦僅為子彈之金屬彈
    殼，我持有期間並無改裝或試射前開甲、乙改造手槍之行為
    ，不能單純以槍彈鑑定書上之數據認定前開甲、乙改造手槍
    具有殺傷力等語。被告辯護人則辯護稱：被告辛○○向店家
    購買而持有前開甲、乙改造手槍後，均無使用，且依卷附刑
    事警察局槍彈鑑定書，可知前開甲改造手槍經鑑定試射後，
    槍管基座斷裂致無法組裝，前開乙改造手槍經鑑定試射後，
    則槍管爆裂，難認前開甲、乙改造手槍係具有殺傷力之槍枝
    等語。經查：
  (一)被告辛○○於偵查中檢察聲請延長羈押法官訊問時陳明：槍
    枝部分是道具手槍，是塑膠材質，是在玩具店買的，並無殺
    傷力等語（見本院九十七年度偵聲字第三四六號刑事卷十二
    頁），已難依被告辛○○前後互不一致、顯有瑕疵之自白，
    遽為不利被告之認定。
  (二)又前開甲、乙改造手槍及前開彈殼四顆，經送請刑事警察局
    以檢視法、性能檢驗法、動能試射法鑑定結果為：前開甲、
    乙改造手槍，認均係仿ＣＯＬＴ廠ＭＫＩＶ型半自動手槍製
    造之槍枝，槍管暢通且為塑膠材質，均經裝填適用子彈（彈
    頭直徑６點０ｍｍ、重量０點８８ｇ試射結果，測得彈頭發
    射速度均為三百四十七公尺公尺／秒，計算其動能均為５２
    焦耳，換算單位面積動能均為１８０焦耳／平方公分，惟槍
    枝試射後，前開甲改造手槍槍管基座斷裂致無法組裝，前開
    乙改造手槍槍管爆裂；又送鑑改造子彈四顆（即前開彈殼四
    顆），認均係非制式金屬彈殼等情，有該局九十七年五月二
    日刑鑑字第○九七○○四九六九九號槍彈鑑定書及所附相片
    在卷可憑（見偵查卷九七至一○一頁）。至於前開槍彈鑑定
    書雖載明：殺傷力之標準為在最具威力的適當距離，以彈丸
    可穿入人體皮肉層之動能為基準，依日本科學警察之研究結
    果，彈丸單位面積動能達２０焦耳／平方公分，則足以穿入
    人體皮肉層；依刑事警察局對活豬作射擊測試結果，彈丸單
    位面積動能達２４焦耳／平方公分，則足以穿入豬隻皮肉層
    ；依美國軍醫總署定義，彈丸撞擊動能達５８呎磅（約為７
    ８點６焦耳），足以使人喪失戰鬥能力等語。惟按槍砲彈藥
    刀械管制條例所謂「殺傷力」，係指槍砲在正常使用狀態下
    具有發射子彈或金屬而可穿入人體皮肉層之動能者而言。本
    案前開甲、乙改造手槍，經刑事警察局前揭裝填適用子彈試
    射後，前開甲改造手槍槍管基座斷裂致無法組裝，前開乙改
    造手槍則槍管爆裂，足見刑事警察局係裝填超過前開甲、乙
    改造手槍可負荷之子彈而在不正常使用狀態下試射，其鑑定
    結果，不足據為認定該玩具手槍具有殺傷力之憑據；又前開
    甲改造手槍之槍管業已基座斷裂致無法組裝，前開乙改造手
    槍之槍管亦已爆裂，亦無從證明在正常狀態下可擊發子彈或
    金屬並能穿透人體皮肉層，此外無其他確切證據可資證明，
    自不能臆測或擬制前開甲、乙改造手槍具有殺傷力甚明（參
    見最高法院九十二年度臺上字第一五八九號刑事判決，亦同
    此旨）。再參以復無其他積極證據足資認定被告辛○○於持
    有前開甲、乙改造手槍期間，確曾有擊發使用前開甲、乙改
    造手槍之情事，則前開甲、乙改造手槍是否確均具殺傷力，
    益見至有合理懷疑之可能性存在，自無從遽為不利被告辛○○之認定。
  (三)次按「本條例所稱槍砲、彈藥、刀械如下：一、槍砲：指火
    砲、肩射武器、機關槍、衝鋒槍、卡柄槍、自動步槍、普通
    步槍、馬槍、手槍、鋼筆槍、瓦斯槍、麻醉槍、獵槍、空氣
    槍、魚槍及其他可發射金屬或子彈具有殺傷力之各式槍砲；
    二、彈藥：指前款各式槍砲所使用之砲彈、子彈及其他具有
    殺傷力或破壞性之各類炸彈、爆裂物。」、「前項第一款、
    第二款槍砲、彈藥，包括其主要組成零件。但無法供組成槍
    砲、彈藥之用者，不在此限。」，固為稱槍砲彈藥刀械管制
    條例第四條第一項、第二項所明定。惟按槍砲、彈藥主要組
    成零件種類，由中央主管機關公告；而槍砲、彈藥、刀械管
    制之主管機關，在中央為內政部，槍砲彈藥刀械管制條例第
    三條、第四條第三項分別定有明文。查被告辛○○持有之前
    開彈殼四顆，均係非制式子彈之金屬彈殼，此綜參刑事警察
    局前揭槍彈鑑定書及所附相片甚明。且參諸中央主管機關內
    政部於八十六年十一月二十四日以臺八六內警字第八六七○
    六八三號公告關於彈藥之主要組成零件，可知僅就槍砲彈藥
    刀械管制條例第四條第一項第二款彈藥中之炸彈及爆裂物之
    主要組成零件種類加以公告，至於其他各式槍砲所使用之砲
    彈、子彈之主要組成零件種類則未公告，已難認被告辛○○
    所持有為屬非制式子彈金屬彈殼之前開彈殼四顆，係屬槍砲
    彈藥刀械管制條例第四條第二項所定之彈藥主要組成零件。
    實則，內政部前揭公告彈藥之主要組成零件內容，未予包括
    其他各式槍砲所使用之砲彈、子彈之主要組成零件，顯係為
    避免刑度失衡而有意省略，否則如謂未經許可而持有子彈之
    組成零件行為，亦構成未經許可持有彈藥之主要組成零件罪
    ，則依同條例第十三條第四項之規定，其法定刑為六月以上
    五年以下有期徒刑，反較情節較重（即持有完整結構之子彈
    ）之未經許可持有子彈罪，依同條例第十二條第四項之規定
    ，其法定刑為五年以下有期徒刑為重，法律適用顯失輕重。
    況「槍砲彈藥刀械管制條例第四條第一項第二款之子彈，係
    指具彈頭、彈殼、火藥及底火等完整結構之子彈，本部八十
    六年十一月二十四日臺（八六）內警字第八六七○六八三號
    公告之槍砲主要組成零件，並未列舉上述子彈之組成部分。
    」等情，亦經內政部於九十七年五月二十九日以內授警字第
    ○九七○八七○七六五號函釋在案，由此益見前開彈殼四顆
    非屬彈藥之主要組成零件，實甚明灼。是公訴人此部分主張
    ，為屬無據，自無從為不利被告辛○○之認定。
四、綜上所述，依公訴人所舉之證據，尚不足以證明被告辛○○
    持有之前開甲、乙改造手槍確具有殺傷力之槍枝，且前開彈
    殼四顆亦非屬彈藥之主要組成零件，有如前述，揆諸首揭法
    條及判例意旨，不能證明被告辛○○此部分犯罪，依法自應
    為無罪之諭知。
肆、另同案被告乙○○經本院合法傳喚、拘提未獲，爰由本院另
    行審結，附此敘明。
據上論斷，應依刑事訴訟法第二百九十九條第一項前段、第三百
零一條第一項，刑法第二十八條、第二百七十七條第一項、第二
百六十八條、第三百零二條第一項、第三百零四條第一項、第三
百四十四條、第五十一條第五款、第三十八條第一項第二款，刑
法施行法第一條之一第一項、第二項前段，判決如主文。
中    華    民    國    97    年    10    月    15    日
                  刑事第九庭    審判長法  官  施慶鴻
                                      法  官  莊秋燕
                                      法  官  何世全
以上正本證明與原本無異
如不服本判決，應於收受送達後10日內向本院提出上訴書狀（應
敘述具體理由並附繕本）。
上訴書如未敘述理由，應於上訴期間屆滿後20日內補提理由書於
本院。
                                      書記官  童洪芳美
中    華    民    國    97    年    10    月    15    日
附錄論罪科刑法條：
刑法第344條
乘他人急迫、輕率或無經驗貸以金錢或其他物品，而取得與原本
顯不相當之重利者，處1年以下有期徒刑、拘役或科或併科1千元
以下罰金。
刑法第302條
私行拘禁或以其他非法方法，剝奪人之行動自由者，處5年以下
有期徒刑、拘役或3百元以下罰金。
因而致人於死者，處無期徒刑或7年以上有期徒刑，致重傷者，
處3年以上10年以下有期徒刑。
第1項之未遂犯罰之。
刑法第304條
以強暴、脅迫使人行無義務之事或妨害人行使權利者，處3年以
下有期徒刑、拘役或3百元以下罰金。
前項之未遂犯罰之。
刑法第277條
傷害人之身體或健康者，處3年以下有期徒刑、拘役或1千元以下
罰金。
犯前項之罪因而致人於死者，處無期徒刑或7年以上有期徒刑；
致重傷者，處3年以上10年以下有期徒刑。
刑法第268條
意圖營利，供給賭博場所或聚眾賭博者，處3年以下有期徒刑，
得併科3千元以下罰金。


司法院資訊處製作；財團法人民間司法改革基金會備份。
